【裁判字號】    96,上訴,1101
【裁判日期】    970122
【裁判案由】    偽造有價證券
【裁判全文】
臺灣高等法院臺南分院刑事判決        96年度上訴字第1101號
上  訴  人
即  被  告  乙○○
選任辯護人  趙培皓律師
            李合法律師
上列上訴人因偽造有價證券案件，不服臺灣臺南地方法院96年度
訴字第597號中華民國96年8月3日第一審判決（起訴案號：臺灣
臺南地方法院檢察署96年度偵緝字第548號），提起上訴，本院
判決如下：
    主  文
上訴駁回。
    事  實
一、乙○○於民國92年間因向唯盛國際運通有限公司（下稱唯盛
    公司）負責人丁○○（起訴書及原審判決誤載為黃文宏）借
    牌投標善化糖廠之運送工作，因而持有丁○○同意交付之唯
    盛公司及丁○○之印章各一枚（俗稱大小章）。乙○○明知
    唯盛公司僅授權伊以上揭印章作為向善化糖廠請款之用，並
    不得另做他途。不料乙○○因積欠臺南縣永康市○○○路
    558號永盛當舖借款，竟基於為意圖供行使之用而偽造有價
    證券之犯意，於92年7月10日，在臺南縣善化鎮溪尾里627號
    （起訴書誤載為永盛當舖），未經唯盛公司及丁○○之同意
    及授權，即擅自盜蓋唯盛公司及丁○○之印章於本票付款人
    欄，充為發票人，並偽填面額為新台幣（下同）九百萬元、
    到期日為同年7月18日，而偽造該本票一紙，並持交與永盛
    當舖職員丙○○。嗣該本票屆期不獲付款，丙○○持該偽造
    本票向唯盛公司提示付款時，唯盛公司始知上情。
二、案經被害人唯盛公司訴請臺灣臺南地方法院檢察署檢察官偵
    查起訴。
    理  由
一、按刑事訴訟法第159條之五明定：「被告以外之人於審判外
    之陳述，雖不符前四條之規定，而經當事人於審判程序同意
    作為證據，法院審酌該言詞陳述或書面陳述作成時之情況，
    認為適當者，亦得為證據。」，被告對於證人丁○○及丙○○等人於警詢及偵查中之審判外陳述，同意作為證據，本院
    審酌該言詞陳述或書面陳述作成時之情況，認為適當本院審
    酌上開二位證人於警詢及偵查中之陳述，均係各就被告偽造
    有價證券之事實所為之陳述，復查無違法或不實之處，是該
    等傳聞證據並無欠缺適當性之情形，應有證據能力。
二、上揭犯罪事實業據被告乙○○坦承不諱（見原審卷第23、54
    頁），核與證人丁○○於偵查中所證稱：「（問：是否唯盛
    開立？）不是，我們未委託他開立本票。（問：有無授權被
    告使用公司及負責人印文及開立票據？）當初乙○○口頭上
    有跟我講，要刻一付公司大小章，以便向臺糖請款，我也同
    意，但我沒同意他們用這付印章開立本票。本票上的印章就
    是他們向臺糖請款所使用的。」（見92年度發查3105號卷第
    20頁）；證人丙○○於偵查中所證稱：「（問：為何人交付
    ？為何交付？何時交付？）92年7月10日找到乙○○，本票
    是他交給我的，這二個印章是告訴人公司在臺糖起款所用的
    印章。」等語（見92年度發查3105號卷第19頁），均互核相
    符，復有偽造本票影本一紙可資佐證（見92年度發查3105號
    卷第22頁），是被告上開自白，核與事實相符，堪以採信。
    本件事證明確，被告犯行可以認定，自應依法論科。
三、核被告所為，係犯刑法第201條第1項之行使偽造有價證券罪
    。被告盜用印章犯行係屬偽造有價證券之部分行為；行使偽
    造有價證券之輕度行為應為偽造有價證券之高度行為所吸收
    ，均不另論罪。
四、被告雖辯稱已與唯盛公司負責人丁○○達成和解，由被告給
    付約四十萬元予唯盛公司，唯盛公司即同意不再追究，而被
    告事後已依照和解條件給付等情，因而聲請為緩刑之諭知，
    並提出存款憑條二紙及聲請傳訊代為洽談和解之證人律師鄭
    美玲到庭為證，請求依刑法第59條減輕其刑，並判處緩刑，
    惟查：證人鄭美玲於本院證稱：「丁○○說他付給持票人二
    百多萬元，才取回系爭被偽造本票，94年2月間被告兒子甲○○想和丁○○和解，當時被告兒子甲○○簽發本票三張金
    額共計二百萬元，他們依照票據金額和解，但被告僅於94年
    6月匯款十七萬元，94年7月再匯款十三萬元，就沒有下文。
    」，「10月下旬被告律師向我表示被告願再付五十萬元和解
    ，我就跟丁○○聯絡，丁○○很不滿意，所以我有告訴被告
    律師，希望提高和解金額，但是後來辯護人回復的，確定也
    是這個金額，沒有辦法再提高，因丁○○經濟不好，也願意
    接受這個金額。」，「被告匯款五十萬元後，再由被告與告
    訴人簽立和解協議書，並由我完成見證」。（見本院審理筆
    錄第4-5頁）。並有本票影本三張、和解協議書、委託書、
    收據等附本院卷可憑。故被告原與告訴人以二百萬元萬和解
    ，但只付現金八十萬元，並未完全賠償告訴人損失，尚不足
    達情節輕微，顯可憫恕，雖量以最低之刑猶嫌過重之情形，
    不得作為依刑法第59條減輕，並宣告緩刑之憑據，被告此部
    分主張尚非可採。
五、原審因予適用刑法第201條第1項、第205條，並審酌被告因
    欠款壓力等因素，致觸犯本件犯行，惟犯後均坦承犯行，態
    度尚稱良好等一切情狀，量處有期徒刑三年，已達本罪之量
    刑最低限度。被告偽造如附表所示之本票一紙，固未經扣案
    ，然尚無證據證明係已滅失，應依刑法第205條規定宣告沒
    收。本院核其認事用法俱無不合，量刑亦稱妥適，被告上訴
    意旨請求依刑法第59條減輕，並宣告緩刑，為無理由，應予
    駁回。
據上論結，應依刑事訴訟法第368條，判決如主文。
本案經檢察官趙中岳到庭執行職務。
中    華    民    國    97    年    1     月    22    日
                  刑事第五庭    審判長法  官  楊明章
                                      法  官  顏基典
                                      法  官  楊子莊
以上正本證明與原本無異。
如不服本判決，應於收受本判決後十日內向本院提出上訴書狀。
其未敘述上訴理由者並得於提起上訴後十日內向本院補提理由書
狀（均須按他造當事人之人數附繕本）「切勿逕送上級法院」。
                                      書記官  王全龍
中    華    民    國    97    年    1     月    22    日
附錄本案論罪科刑法條全文
中華民國刑法第201條：
（有價證券之偽造變造與行使罪）
意圖供行使之用，而偽造、變造公債票、公司股票或其他有價證
券者，處3年以上10年以下有期徒刑，得併科3千元以下罰金。
行使偽造、變造之公債票、公司股票或其他有價證券，或意圖供
行使之用，而收集或交付於人者，處1年以上7年以下有期徒刑，
得併科3千元以下罰金。
附表
┌────┬──────┬──────┬──────┬─────┐
│本票號碼│發票日      │到期日      │票載金額（新│付款人    │
│        │            │            │台幣）      │          │
├────┼──────┼──────┼──────┼─────┤
│388167  │92年7月10日 │92年7月18日 │900萬元     │唯盛公司  │
│        │            │            │            │          │
└────┴──────┴──────┴──────┴─────┘


司法院資訊處製作；財團法人民間司法改革基金會備份。
